【裁判字號】    89,上訴,872
【裁判日期】    890711
【裁判案由】    強盜
【裁判全文】
臺灣高等法院臺中分院刑事判決                    八十九年度上訴字第八七二號
    上  訴  人  臺灣台中地方法院檢察署檢察官
    被      告  乙○○
    指定辯護人  本院公設辯護人  丙○○
右上訴人因被告強盜案件，不服臺灣台中地方法院八十九年度訴字第二三號中華民國
八十九年三月二十七日第一審判決（起訴案號：臺灣台中地方法院檢察署八十八年度
偵字第二二五三三號），提起上訴，本院判決如左：
    主  文
上訴駁回。
    理  由
一、公訴意旨：被告乙○○（以下稱被告）意圖為自己不法之所有，於民國（以下同
    ）八十八年七月二十九日凌晨一點十分左右，騎其所有車牌ＪＬＣ─６４３號重
    型機車，到台中市○○區○○路一七號旁邊，偷拿丁○○所有的金紙與香，得手
    後，將金紙與香放在機車後座時，被丁○○發現上前攔阻，不料被告為了防護贓
    物及脫免逮捕，當場騎機車衝撞丁○○，對丁○○施加強暴行為，並趁機脫逃。
    因此認為被告涉有刑法第三百二十九條、第三百二十八條第一項的準強盜罪嫌。
二、犯罪事實應依證據認定之，無證據不得推定其犯罪事實；不能證明被告犯罪或其
    行為不罰者，應諭知無罪之判決，刑事訴訟法第一百五十四條第三百零一條第
    一項有明文規定。又事實之認定，應憑證據，如未能發現相當證據，或證據不足
    以證明，自不能以推測或擬制之方法，以為裁判基礎，最高法院四十年台上字第
    八六號判例可供參照。
三、公訴人認為被告犯罪，是因為有被害人丁○○的指訴，且車牌ＪＬＣ─６４３號
    重型機車確實是被告所有，那輛機車的前輪蓋有衝撞的擦痕，被告辯說一起去「
    梅花卡拉ＯＫ」店唱歌的人，除了吳長梅、張秀環外，還有吳、張二人的其他朋
    友，當天回家時，有看到林東榮騎被告的機車閃過，並告訴張秀環這件事，但是
    吳長梅、張秀環說僅有和乙○○三人一起去唱歌而已，乙○○未告訴她們林東榮
    騎機車的事，所以被告是否真的有到「梅花卡拉ＯＫ」消費，就有疑問，如果當
    天被告確實與吳長梅、張秀環一起唱歌，又何必在案發時，就杜撰他的機車是由
    林東榮使用，而且看見林東榮從他家巷口騎過，所以被告的心態顯然可議，為主
    要的理由。但是訊問被告堅決否認犯罪，辯稱：八十八年七月二十八日晚上十點
    左右，就與吳長梅、張秀環在「梅花卡拉ＯＫ」店唱歌，到隔天凌晨二點左右，
    才和吳長梅、張秀環一起回家聊天，不到十分鐘，警察就來了，因為在「梅花卡
    拉ＯＫ」有警員來臨檢，所以有向到家裡來的警員說為什麼一個晚上碰到兩次警
    察等語。經查：(一)證人也就是警員陳基政在原審法院審理的時候，出庭作證：「
    被害人到警局報案，寫車號給我們，才查出車子所有人，因車子停在外面，所以
    先指認車子，後來才在派出所指認歹徒是乙○○。」「被告有說他們當時是在梅
    花卡拉ＯＫ，但我們未去梅花卡拉ＯＫ查。」「我帶被害人到被告家，先在外面
    指認車子，也有去看刮痕，我沒有去摸引擎是冷、是熱，之後再敲門問車子是何
    人的，當時吳長梅、張秀環有說怎麼一個晚上遇到二次警員，被告也有這樣講，
    當時我沒有印象被害人有指認被告是歹徒。」「他們好像有說在卡拉ＯＫ遇到臨
    檢。」由此可知，被害人並非一見到被告就指認乙○○是歹徒，而是依照機車號
    碼，查到車子，看到前輪有刮痕，且那輛機車是乙○○所有，才在派出所指認被
    告是歹徒。因此，被害人的指認並不是直接根據他自己看到歹徒的印象，而是腦
    海裡面已經有了機車、刮痕、車主的資料，才指認是被告，這樣的指認有先入為
    主或是被誤導的可能，不能輕易採信。(二)被害人一直不願說出記下歹徒機車號碼
    的人，讓原審法院加以調查所抄下的車牌號碼是不是正確。另外，被害人說他也
    有看到車牌號碼，就是ＪＬＣ─６４３，但是原審法院請他寫出二十六個英文字
    母，卻寫不出來，有筆錄紙一份可以證明。所以被害人提供歹徒所騎機車ＪＬＣ
    ─６４３的車牌號碼是不是完全正確，令人懷疑。(三)根據證人陳基政前面的證詞
    ，他只有看到機車前輪蓋有刮痕，沒有摸引擎的溫度。但是被告的機車是七十九
    年十二月十二日發照，有車籍作業系統查詢認可資料一份可以證明。那輛機車既
    然已經使用超過八年，車身多多少少會有一些刮痕，所以不能單純以前輪蓋有刮
    痕，就認為一定是作案的車輛。何況原審法院到現場勘查，比對ＪＬＣ─６４３
    機車和被撞鐵櫃的高度，只有左邊避震器的高度和鐵櫃被撞擊點的高度一樣，前
    輪蓋和其他車身與撞擊點的高度都不相同，而避震器那裡並沒有明顯的刮痕，有
    製作勘驗筆錄和拍攝照片二張可以證明，因此更可以證明ＪＬＣ─６４３應該不
    是作案的車輛。(四)被告雖然在檢察官訊問的時候說：當天一起在「梅花卡拉ＯＫ
    」店唱歌的人，除了吳長梅、張秀環外，還有吳、張二人的其他三位朋友等語。
    但是那一天是吳長梅、張秀環先到「梅花卡拉ＯＫ」，再由張秀環打電話約被告
    前來，唱歌的時候，有張秀環認識的朋友過來打招呼，也有警察來臨檢，唱完回
    到被告的家裡聊天，約十分鐘後，警察就來了，有向警員說為什麼一個晚上碰到
    二次警察等情形，證人吳長梅、張秀環已經在原審法院開庭審理的時候，證述明
    確。所以被告在檢察官訊問的時候說還有其他三人，就是指張秀環所認識的朋友
    。檢察官沒有詳細查明當時的情形，就以被告與吳長梅、張秀環所說同去唱歌的
    人數不同，認為被告可能沒有去「梅花卡拉ＯＫ」唱歌，應該是不正確的推論。
    何況經過檢察官和原審法院分別隔離訊問，被告與吳長梅、張秀環就如何相約去
    「梅花卡拉ＯＫ」唱歌、用什麼樣的飲料茶點、誰付錢結帳、桌位的位置、種類
    ，彼此所說的都大致相同，並有被告、吳長梅、張秀環三人當庭所畫的現場草圖
    三份可以證明。而且被告在警員陳基政到他家查問的時候，立即表示先前在「梅
    花卡拉ＯＫ」與吳長梅、張秀環唱歌，有遇到其他警員臨檢，並在被移送地檢署
    時，向檢察官要求調取「梅花卡拉ＯＫ」的監視錄影帶，有陳基政前面的證詞和
    檢察官訊問筆錄可以佐證。更加證明被告辯說和吳長梅、張秀環去「梅花卡拉Ｏ
    Ｋ」唱歌，應可採信。否則，被告如果因為犯案被發現，如何能夠在短短一個小
    時左右的時間內，臨時找來吳長梅、張秀環在他家裡等候警察來作虛偽的不在場
    證明。又怎敢要求檢察官調取「梅花卡拉ＯＫ」的監視錄影帶。(五)被告因為被指
    認有騎機車犯案，假如他確實沒有犯罪，自然會提供可能騎過他所有機車的人給
    員警或檢察官調查，以證明自己的清白。原審法院訊問證人林東榮，他確實有向
    被告借騎ＪＬＣ─６４３號機車，所以被告指出林東榮曾騎過他的機車，並非完
    全不實在。又人之記憶能力有限，除非係刻骨銘心之事件，否則過往之事很容易
    隨時間之經過而淡忘。檢察官訊問證人吳長梅、張秀環有關被告在車上是不是有
    提到他的堂弟林東榮時，已經在案發約四個月後，且該句話僅係日常生活中無關
    緊要之對話，檢察官要求證人吳長梅、張秀環清楚回憶當日被告有沒有說過「那
    個人很像我弟弟」這樣一句簡短的話，恐怕與社會常情不符，是強人所難。因此
    ，員警和檢察官對於有關被告在案發前是不是確實有去「梅花卡拉ＯＫ」唱歌的
    重要有利證據，可以立即而輕易的查證，卻都沒有詳加調查，只憑被告和吳長梅
    、張秀環之間就部分細節所說的有一點出入，就認為被告杜撰他的機車是由林東
    榮使用，所以心態可議，應該就是犯案的人，顯然只是以推測的方法來認定被告
    犯罪。(六)綜上所述，檢察官並沒有提出足夠的證據可以證明被告犯罪。此外又查
    無其他任何積極之證據，足認被告有上述犯行，因此原審以不能證明被告犯罪而
    諭知無罪之判決，核無不合。檢察官上訴意旨，未提出其他具體之證據，仍執前
    詞任意指摘原判決不當，為無理由，應予駁回。
四、被告經合法傳喚，無正當理由不到庭，不待其陳述逕行判決。
五、據上論結，應依刑事訴訟法第三百七十一條、第三百六十八條，判決如主文。
本案經檢察官甲○○到庭執行職務。
中      華      民      國    八十九    年      七      月     十一     日
                            臺灣高等法院臺中分院刑事第十庭
                                  審判長法  官  林  照  明
                                        法  官  李  寶  堂
                                        法  官  蕭  廣  政
右正本證明與原本無異。
檢察官得上訴。
如不服本判決應於收受送達後十日內向本院提出上訴書狀，其未敘述上訴之理由者並
得於提起上訴後十日內向本院補提理由書（均須按他造當事人之人數附繕本）。
                                        書記官  黃  禎  祥
中      華      民      國    八十九      年      七      月   十四     日
                                                                        Ｋ


司法院資訊處製作；財團法人民間司法改革基金會備份。
